【裁判字號】    97,台上,2112
【裁判日期】    970522
【裁判案由】    殺人未遂
【裁判全文】
最高法院刑事判決            九十七年度台上字第二一一二號
上  訴  人  甲○○
選任辯護人  陳志斌律師
上列上訴人因殺人未遂案件，不服台灣高等法院中華民國九十七
年三月六日第二審判決（九十六年度上訴字第四五三八號，起訴
案號：台灣台北地方法院檢察署九十五年度偵字第九九五七、一
三八七七號），提起上訴，本院判決如下：
    主  文
原判決撤銷，發回台灣高等法院。
    理  由
本件原判決認定上訴人甲○○與黃世平（第一審法院通緝中）等
人於民國九十五年三月三十一日晚上十時許，在台北市○○路○
段二一二巷四十二號「水叮噹」卡拉ＯＫ店飲酒。至同年四月一
日凌晨一時許，黃世平因不滿楊仕瑋之友人鄭經鉞敬酒之態度，
與鄭經鉞發生衝突，並出手予以毆打。鄭經鉞懷恨在心，乃招徠
周昱宏等人欲毆打黃世平等人，但黃世平等人已先行離去，僅林
志原在場。鄭經鉞要求林志原找黃世平出面，林志原乃以電話聯
絡楊仕瑋輾轉由上訴人、黃進從及林賢能等人找尋黃世平。同日
上午三時許，林賢能、楊仕瑋在台北市○○○路、信義路口與鄭
經鉞、周昱宏等人見面後，周昱宏等人即毆打林賢能，並將林賢
能、楊仕瑋帶至台北市○○路○段五０四巷「六興宮」，復持球
棒毆打林賢能成傷。上訴人、黃世平因不滿鄭經鉞以傷害林志原
及林賢能之方式迫使黃世平出面，遂由上訴人邀約周煌斌（第一
審法院通緝中）至台北市○○路、南海路口見面，彼等均明知可
擊發子彈之槍枝如對人體重要部位射擊，可能致人於死，仍基於
共同殺人之犯意聯絡，推由周煌斌偕另一不詳姓名成年男子持可
發射子彈具有殺傷力之槍枝及子彈數發（未扣案），於同日上午
五時五十分許至「六興宮」前，朝鄭經鉞友人張志文頭部射擊，
致張志文臉部中彈，受有上頷、上顎及口咽部創傷等傷害。復基
於傷害之故意，對施智中之背部，陳柏霖之大腿處射擊（傷害部
分均未據告訴），經送醫急救始倖免於難等情。爰撤銷第一審之
判決，改判仍論處上訴人共同殺人未遂罪刑。固非無見。
惟查：(一)判決所載理由矛盾者，其判決當然違背法令，刑事訴訟
法第三百七十九條第十四款定有明文。原判決認定上訴人、黃世
平及周煌斌明知可擊發子彈之槍枝，如對人體重要部位射擊，可
能致人於死，仍基於共同殺人之犯意聯絡，推由周煌斌偕另一不
詳姓名成年男子持可發射子彈具有殺傷力之槍枝及子彈，朝張志
文頭部射擊等情。理由內並謂周煌斌於距離數十公尺之遠，持具
有殺傷力之槍枝朝張志文臉部射擊，可輕易操控該槍枝，且頭臉
部乃人體重要部位，實有致命之可能，足徵其具有殺人之不確定
故意（見原判決第二頁第十九行至第二十六行、第七頁第十二行
至第十七行）。倘原判決認定之事實無訛，上訴人既「明知」持
可擊發子彈之槍枝對人體重要部位射擊，可能致人於死，猶於可
操控該槍枝之範圍內，朝張志文頭（臉）部射擊，似已具有殺人
之直接故意；乃其理由復謂上訴人具有殺人之不確定故意，自有
判決所載理由矛盾之違誤。再查原判決以周煌斌持以行兇之槍、
彈已造成被害人嚴重傷勢，顯具有殺傷力，但因該槍、彈並未扣
案，無法證明係制式槍、彈，依罪疑惟輕原則，應認係可發射子
彈具有殺傷力之槍、彈。嗣又謂警方在現場扣得彈頭二顆、彈殼
五顆及張志文頭部取出之彈頭一顆，施智中背部取出之彈頭碎片
一顆，均係制式九ＭＭ彈頭、彈殼（見原判決第六頁第三十行至
七頁第二行、第十一頁第十行至第十三行），關於行兇用之子彈
究竟是否為制式子彈，理由之論敘前後歧異，併有可議。(二)證人
楊仕瑋在偵查中供稱：「我在那邊耗了一、二十分鐘，甲○○打
電話過來，我就將電話拿給鄭經鉞。」「甲○○一直說對不起，
說黃世平喝醉酒，鄭經鉞就不想理他，要甲○○趕快把黃世平找
出來……」等語（見九九五七號偵查卷影本第二宗第六十頁）。
證人鄭經鉞在原審亦證稱：「（在電話中與上訴人對話內容）太
久不記得了，我只記得他是『公親』，他要做和事佬。」「（問
：當時被告當和事佬，他提供什麼意見解決爭端？）被告說看什
麼事情，改天出來吃飯再講。」「應該不關被告他的事，被告只
是出來擔和事佬。」等語（見原審卷第六十四頁至第六十五頁）
。如果不虛，則上訴人有無殺人之動機，是否與周煌斌具有共同
殺人之犯意聯絡，即有再事探求餘地。原判決對於此項有利於上
訴人之證據資料，未詳加調查斟酌，僅泛謂證人鄭經鉞證稱上訴
人係擔任和事佬等語，尚難為其有利之證明（見原判決第八頁第
十五行至第十七行），即嫌速斷。上訴意旨指摘原判決違背法令
，尚非全無理由，應認有撤銷發回更審之原因。至原判決關於不
另為不受理諭知之部分，基於審判不可分原則，亦應併予發回。
據上論結，應依刑事訴訟法第三百九十七條、第四百零一條，判
決如主文。
中    華    民    國  九十七  年    五    月  二十二  日
                      最高法院刑事第十一庭
                          審判長法官  花  滿  堂
                                法官  黃  正  興
                                法官  陳  東  誥
                                法官  林  錦  芳
                                法官  李  伯  道
      本件正本證明與原本無異
                                      書  記  官
中    華    民    國  九十七  年    五    月  二十六  日
                                                      Ｅ


司法院資訊處製作；財團法人民間司法改革基金會備份。
